臺灣高等法院臺南分院刑事裁定
111年度毒抗字第620號
抗  告  人
即  被  告  鄭向宏
上列抗告人因聲請觀察勒戒案件，不服臺灣雲林地方法院中華民
國111年7月25日裁定(111年度毒聲字第209號)，提起抗告，本院
裁定如下：
    主  文
抗告駁回。
    理  由
一、抗告意旨略以：抗告人即被告（下稱抗告人）鄭向宏對於緩
    起訴期間再次施用第二級毒品，深感懊悔，抗告人在緩起訴
    期間，極力配合檢察官之要求至成大醫院參加戒癮治療，且
    抗告人有穩定工作，本身從事建築業（專業磁磚鋪貼），也
    考有證照，近期建築業景氣復甦，工作量大增，導致壓力大
    ；抗告人目前有在抄般若波羅蜜多心經，想法已大有改變，
    又抗告人近期正在洽談赴越南辦理結婚事宜，倘要執行觀察
    、勒戒，抗告人之工作、生活將受嚴重考驗，懇請鈞院給予
    抗告人一次機會，抗告人必定戒毒成功。
二、按犯毒品危害防制條例第10條之罪者，檢察官應聲請法院裁
    定，或少年法院（地方法院少年法庭）應先裁定，令被告或
    少年入勒戒處所觀察、勒戒，其期間不得逾2 月；又依前項
    規定為觀察、勒戒或強制戒治執行完畢釋放後，3 年後再犯
    第10條之罪者，適用前2項之規定，毒品危害防制條例第20
    條第1項、第3項分別定有明文。而上開所謂「3 年後再犯」
    ，只要本次再犯（不論修正施行前、後）距最近1 次觀察、
    勒戒或強制戒治執行完畢釋放，已逾3 年者，即該當之，不
    因其間有無犯第10條之罪經起訴、判刑或執行而受影響（最
    高法院109年度台上字第3826號判決意旨參照）。
三、經查：　　
　㈠抗告人於民國111年4月26日晚上7時許，在其位於雲林縣○○鄉
    ○○路00○00號0樓之0之居所，以將第二級毒品甲基安非他命
    置入玻璃球內燒烤後吸食所生煙霧之方式，施用甲基安非他
    命1次乙情，業據抗告人於檢察事務官詢問時坦承不諱，並
    有臺灣雲林地方檢察署施用毒品犯尿液檢體監管紀錄表、毒
    品犯採尿具結書、採尿情形報告書、台灣檢驗科技股份有限
    公司濫用藥物實驗室-高雄111年5月13日報告編號KH/2022/0
    0000000號濫用藥物檢驗報告在卷可參，足認抗告人之任意
    性自白與事實相符，是以，抗告人本件施用第二級毒品甲基
    安非他命之犯行，應堪認定。
　㈡抗告人前因施用毒品案件，經原審法院以103年度毒聲字第13
    7號裁定令入勒戒處所施以觀察、勒戒後，認無繼續施用毒
    品之傾向，於104年2月17日釋放出所，並經臺灣雲林地方檢
    察署檢察官以103年度毒偵字第928號為不起訴處分確定等情
    ，有臺灣高等法院被告前案紀錄表在卷可稽。是被告於上開
    觀察、勒戒執行完畢釋放後，3年後再犯本件施用第二級毒
    品罪，依法應再次令其入勒戒處所施以觀察、勒戒。從而，
    檢察官向原審法院聲請裁定令被告入勒戒處所觀察、勒戒，
    自無不合，應予准許。
　㈢抗告人雖以前詞提起抗告。然查：
　⒈按檢察官適用刑事訴訟法第253條之1第1項及第253條之2對被
    告為緩起訴處分時，另應「參酌刑法第57條所列事項及公共
    利益之維護」，並「認以緩起訴為適當」者，始得為之，故
    檢察官應以向法院聲請觀察、勒戒為原則，於例外符合上揭
    緩起訴處分之要件時，始得另為附命完成戒癮治療之緩起訴
    處分。而檢察官是否適用上開規定對被告為緩起訴處分，自
    得本於上開規定及立法目的，妥為斟酌、裁量，始予決定。
    而其裁量之結果，如認適於對被告為緩起訴處分者，固須於
    緩起訴處分中說明其判斷之依據，惟其如認為應向法院聲請
    觀察、勒戒者，此時因係適用原則而非例外，自無需贅語交
    代不適於為緩起訴處分之理由。是抗告法院原則上應尊重檢
    察官職權之行使，僅就抗告意旨所指事項為有限之低密度審
    查，除檢察官之判斷有違背法令、事實認定有誤或其裁量有
    重大明顯瑕疵外，尚不得任意指為違法（最高法院103年度
    台上字第2464號判決意旨參照）。準此，檢察官對施用毒品
    罪行之被告，究應採行附命完成戒癮治療之緩起訴處分，或
    向法院聲請觀察、勒戒之處遇措施，要屬檢察官之裁量職權
    ，非法院所得介入或審酌，倘檢察官係聲請法院裁定觀察、
    勒戒，法院就其聲請，除檢察官有違法或濫用其裁量權之情
    事外，僅得依法裁定被告令入勒戒處所執行觀察、勒戒，以
    查其是否仍有施用毒品傾向，尚無自由斟酌以其他方式替代
    之權。
　⒉抗告人前因施用毒品案件，經臺灣雲林地方檢察署檢察官以1
    10年度毒偵字第757號、第832號為附命戒癮治療及定期向觀
    護人報到並接受不定期採尿檢驗命令之緩起訴處分確定，該
    緩起訴期間則自111年1月6日起至113年1月5日止，詎抗告人
    於上開施用毒品案件之緩起訴期間内，再為本件施用毒品之
    行為等情，有前揭緩起訴處分書、臺灣高等法院被告前案紀
    錄表在卷可參，抗告人並就其本件施用毒品之緣由，自承係
    因壓力大等語（見111年6月29日檢察事務官詢問筆錄），可
    見抗告人雖曾受檢察官為附命戒癮治療之緩起訴處分，然其
    於緩起訴期間内，卻僅因面臨壓力，即未能克制施用毒品之
    衝動，而再度使用毒品，堪信抗告人對於不能接觸毒品之自
    我克制能力甚為薄弱，已難期待抗告人可藉由緩起訴處分併
    附命戒癮治療之機構外處遇措施以戒絕對毒品之依賴，是抗
    告人本件施用毒品行為，實有以國家公權力介入，而透過機
    構内之「觀察、勒戒或強制戒治」處遇措施，以協助戒除毒
    癮之必要。從而，檢察官選擇聲請裁定令抗告人入勒戒處所
    施以觀察、勒戒，其裁量權之行使，要難認有何違法或不當
    之處。
  ⒊又觀察、勒戒既屬用以矯治、預防行為人反社會性格，而具
    社會保安功能之保安處分，當無因行為人之個人因素而免予
    執行之理，是抗告人抗告意旨所述之個人或家庭等因素，均
    不得執為免予執行觀察、勒戒之事由，抗告人前揭抗告意旨
    ，經核自無可採。 
四、綜上所述，原審以抗告人施用第二級毒品之犯行，事證明確
    ，認檢察官聲請裁定將被告送勒戒處所觀察、勒戒，於法有
    據，依毒品危害防制條例第20條第3項、第1項規定，裁定令
    抗告人入勒戒處所施以觀察、勒戒，並無不合，抗告意旨指
    摘原裁定不當，難認可採。本件抗告為無理由，應予駁回。
    　
據上論結，應依刑事訴訟法第412條，裁定如主文。
中　　華　　民　　國　　111 　年　　8 　　月　　11　　日
                  刑事第三庭    審判長法  官  陳連發
                                      法  官  洪榮家   
                                      法  官  何秀燕
以上正本證明與原本無異。
不得再抗告。
　　　　　　　　　　　　　　　　　　　書記官  翁心欣
中　　華　　民　　國　　111 　年　　8 　　月　　11　　日